---
title: "STIN100 Datasett 3: Når får barn en tarmflora som ligner på den vi ser hos voksne?"
author: "Benjamin Johan Madsen & Aksel Vardeberg Skeie"
date: "29 oktober 2018"
output:
  html_document:
    code_folding: hide
    toc: true
    toc_float:
      collapsed: false
editor_options: 
  chunk_output_type: console
---

```{r setup, include = FALSE}
#https://github.com/Baconscott/Eksamen.git
#Dette er linken til Github om vi trenger den

```

##1.2 Forberedelser


Følgende pakker er blitt lastet ned: ```tidyverse, ggplot2, gplots```

```{r, include = FALSE}
library(tidyverse) 
library(gplots) 
library(readxl) 
```

##2.1 Last inn dataene
```{r, Include = FALSE}
data <- read_excel("mor_barn_tid_tarmflora.xlsx") #Disse dataene er normalisert og dette er en tibbel 
```

Vi ser at i datasette er det 1124 rader  
```{r}
nrow(data)
```

og 1277 kolonner.
```{r}
ncol(data)
```

##2.2

Tabell 1: gir en oppsumering av kolonne 2:6
```{r}
summary(data[,2:6])
```

Fra tabell en ser vi at vi har følgende:

- Variabler: ```Motherchild```
- Observasjone: ```Timepoint```
- Verdier: ```Methanobrevibacter, Clostridiales, Dialister ```

##2.3
Videre skal vi sortere variablene i kolonnene ```Timepoint``` og ```Motherchild```. Vi ønsker de en en spesiel rekkefølge og den presiserer vi i koden under.
```{r}
data$Timepoint <- as.factor(data$Timepoint)
data$Timepoint <- factor(data$Timepoint, levels = c("Pregnancy", "10days",  "3months", "1year", "2years"))

data$MotherChild <- as.factor(data$MotherChild)
data$MotherChild <- factor(data$MotherChild, levels = c("mother", "child"))

levels(data$MotherChild)
levels(data$Timepoint)
```

##3 La oss telle bakterier

##3.1 Hvor mange ulike taxon finnes i tarmfloraen til et individ?
```{r}
leke_data <- data[c(1:3,26,28,29,190,191,198,493:495,748:750,768,771,772), 1:6]
View(leke_data)
```

##2.2

Tabell 1: gir en oppsumering av kolonne 2:6
```{r}
summary(data[,2:6])
```

Fra tabell en ser vi at vi har følgende:

- Variabler: ```Motherchild```
- Observasjone: ```Timepoint```
- Verdier: ```Methanobrevibacter, Clostridiales, Dialister ```

##2.3
Videre skal vi sortere variablene i kolonnene ```Timepoint``` og ```Motherchild```. Vi ønsker de en en spesiel rekkefølge og den presiserer vi i koden under.
```{r}
data$Timepoint <- as.factor(data$Timepoint)
data$Timepoint <- factor(data$Timepoint, levels = c("Pregnancy", "10days",  "3months", "1year", "2years"))

data$MotherChild <- as.factor(data$MotherChild)
data$MotherChild <- factor(data$MotherChild, levels = c("mother", "child"))

levels(data$MotherChild)
levels(data$Timepoint)
```


##2.4 Et tilfeldig utvalg 

Ved å lage en dataramme med tilfeldigge rader fra datasette ```data``` kan vi forbrede oss på å analysere hele datasette. Vi kaller det nye datasette ```leke_data```. En av funksjonene vi ønsker å teste er ```rowSums```. Denne funksjonne kan brukes til å si hvor mange ulike bakterie typer vi finner i hvert enkelt individ. 

Tabell 2: Viser en dataramme med tilfeldigge rader og kolonne 1 til 6.
```{r}
leke_data <- data[c(1:3,26,28,29,190,191,198,493:495,748:750,768,771,772), 1:6]

rowSums(leke_data[,-(1:3)] > 0)
```

##2.5 beregne gjenomsnittlig antall taxa som finnes i observasjons-gruppene
Videre ønsker vi å regne ut gjennomsnittet for mor og barn ved ulike tidspunkter for å se hvordan bakteriefloraen er forskjellig hos mor og barn og hvordan den endrer seg over tid. 

Første steget vår blir å forekle data vå litt. Vi slår sammen kolonne 4,5, og 6. Vi fordeler de på kolonnene Taxa og AntallBakterier. Dermed har vi samlet taxon-variablene våres i to nye variabler. Dette vil gjøre videre undersøkelser enklere. 

```{r}
leke_data %>%
  gather(Taxa, AntallBakterier, -(1:3))
```

```{r}
GjennomsnittligAntallTaxa.lekedata <- leke_data %>%
  gather(Taxa, AntallBakterier, -(1:3)) %>%
  group_by(MotherChildPairID, MotherChild, Timepoint) %>% 
  summarise(AntallTaxa = sum(AntallBakterier > 0)) %>% 
  group_by(MotherChild, Timepoint) %>% 
  summarise(GjennomsnittligAntallTaxa = mean(AntallTaxa))

GjennomsnittligAntallTaxa.lekedata
```

##2.5.1

Nå skal vi gjøre det med hele datasette vårt. Fra det vi får som output kan vi se at antall ulike arter i barn utvider seg over tid og at det er vesentlig mere bakterier i mor enn bar. 
```{r}
GjennomsnittligAntallTaxa <- data %>%
  gather(Taxa, AntallBakterier, -(1:3)) %>%
  group_by(MotherChildPairID, MotherChild, Timepoint) %>% 
  summarise(AntallTaxa = sum(AntallBakterier > 0)) %>% 
  group_by(MotherChild, Timepoint) %>% 
  summarise(GjennomsnittligAntallTaxa = mean(AntallTaxa))

GjennomsnittligAntallTaxa
```

##2.5.2

Etter å ha plottet dataen i et boksplott ser vi nå at  antall ulike typer bakterier for et indevid varierer mer med alderen. 

Figur 1:
```{r}
library(ggplot2)

Gjennomsnitt.taksa <- data %>%
  gather(Taxa, AntallBakterier, -(1:3)) %>%
  group_by(MotherChildPairID, MotherChild, Timepoint) %>% 
  summarise(AntallTaxa = sum(AntallBakterier > 0))

ggplot(Gjennomsnitt.taksa, aes(Timepoint, AntallTaxa, fill = MotherChild)) + geom_boxplot() + facet_grid(rows =  vars(Gjennomsnitt.taksa$MotherChild), scales = "free", space = "free") + coord_flip()
```

##3.2 Hvilke taxa er mest vanlige?

Igjen for å besvare spørsmålet i overskriften ska vi først teste funksjonene vå på lekedata sette vårt. 
```{r}
AntallIndivid <- leke_data %>%
  gather(Taxa, AntallBakterier, -(1:3)) %>%
  group_by(Taxa) %>% 
  summarise(AntallIndivid = sum(AntallBakterier > 0))

AntallIndivid
  
leke_data %>%
  gather(Taxa, AntallBakterier, -(1:3)) %>%
  group_by(Taxa) %>% 
  summarise(AntallIndivid = sum(AntallBakterier > 0)) %>% 
  ggplot(aes(AntallIndivid)) + geom_histogram()
```

##3.2.1
Nå som koden funker skal vi bruke det på hele datasette

```{r}
data %>%
  gather(Taxa, AntallBakterier, -(1:3)) %>%
  group_by(Taxa) %>% 
  summarise(AntallIndivid = sum(AntallBakterier > 0)) %>% 
  ggplot(aes(AntallIndivid)) + geom_histogram(bins=100) 
```

Faecalibacterium er en rekke bakterier som finnes i store mengder i det menneskelige fordøyelsessystemet. Proteinproduksjonen til bakterien har blitt koblet til anti-innflamatoriske effekter i mageregionen 

Bifidobacterium er rekke bakterier som er funnet i munn og svelg hos mennesker. Bakteriene har blitt brukt som en probiotisk faktor i etterbehandlingen av mennesker som har hatt magesår. Bakterien fermenterer melk, og gjør dermed ph-nivået surere. Dette hjelper mot patogener som ellers vil kunne angripe fordøyelsessystemet.

Lachnospiraceae er en familie bakterier som finnes i menneskets magemikrobiota. Bakterien kan hende at beskytter mot tarmkreft, uten at dette er bevist. Det er bevist at bakterien kan gi bakteriefrie mus diabetes.


##3.2.2 Hvilke taxa finnes i mer enn 250 individer?
```{r}
taxa_250 <- data %>%
  gather(Taxa, AntallBakterier, -(1:3)) %>%
  group_by(Taxa) %>% 
  summarise(AntallIndivid = sum(AntallBakterier > 0)) %>% 
  filter(AntallIndivid > 250) %>% 
  arrange(desc(AntallIndivid))

taxa_250
```

##3.2.2 Lag et histogram for hver observasjons-gruppe.

Merk at at noen av historgrammene er tomme. Dette har å gjøre at målingene for unger ikke inkluderer tidsperioden for når moren var gravid. Videre ble mødrene testet når de var gravid og 3 månder etter fødsel. 

```{r}
data %>%
  gather(Taxa, AntallBakterier, -(1:3)) %>%
  group_by(Taxa, Timepoint, MotherChild) %>% 
  summarise(AntallIndivid = sum(AntallBakterier > 0)) %>% 
  ggplot(aes(AntallIndivid)) + geom_histogram(bins=10) + facet_grid(rows = vars(MotherChild), cols = vars(Timepoint))
```

3.2.3
```{r}
Null_individer <- data %>%
  gather(Taxa, AntallBakterier, -(1:3)) %>%
  group_by(Taxa) %>% 
  summarise(AntallIndivid = sum(AntallBakterier > 0)) %>% 
  filter(AntallIndivid == 0)
  
  
count(Null_individer)


#Nå har vi fjernet null_individer fra tabellen data med funskjonen under
data.null <- data %>% 
  select(-c(Null_individer$Taxa))
```


##4 Kvantitative data - fra telling til multivariat analyse
##4.1 Normalisering

```{r}
microCLR <- function(read.counts, n.pseudo=0){
  depths <- rowSums(read.counts)
  RC <- read.counts + n.pseudo
  RRC <- RC/rowSums(RC)

  if(n.pseudo>0){
    g <- apply(RRC, 1, function(x){mean(log2(x))})
    X <- log2(RRC) - g
  } else {
    X <- RRC
  }
  rownames(X) <- rownames(read.counts)
  colnames(X) <- colnames(read.counts)
  attr(X, "depths") <- depths

  return(X)
}

data.norm <- data.null[,-(1:3)]
  
  
data.norm <- microCLR(data.norm, n.pseudo = 1)

data.norm <- bind_cols(MotherChildPairID = data$MotherChildPairID, MotherChild = data$MotherChild, Timepoint = data$Timepoint, data.norm)
```


##4.1.1 Plotting av alle verdiene i data.norm (Noe er feil her, finn ut hva)
```{r}
data.norm %>%
  gather(Taxa, AntallBakterier, -(1:3)) %>%
  ggplot(aes(AntallBakterier)) + geom_histogram(bins=100)

dim(data.norm)

data.norm$MotherChild <- as.factor(data$MotherChild)
data.norm$MotherChild <- factor(data.norm$MotherChild, levels = c("mother", "child"))

data.norm$Timepoint <- as.factor(data.norm$Timepoint)
data.norm$Timepoint <- factor(data.norm$Timepoint, levels = c("Pregnancy", "10days",  "3months", "1year", "2years"))
```

##4.2 Prinsipal komponent analyse (PCA)
```{r}
pca.res <- prcomp(data.norm[,-(1:3)])
data.pca <- bind_cols(data.norm[,1:3], as.tibble(pca.res$x))

data.pca %>% 
  ggplot(aes(PC1, PC2, color = MotherChild)) + geom_point()
```


##4.2.1
```{r}
data.pca %>% 
  ggplot(aes(PC1, PC2, color = Timepoint)) + geom_point(aes(shape=MotherChild))  
```

##4.2.3 Finn de 10 viktigste taxa for prinsipal komponent 1
```{r}
loadings <- bind_cols(Taxa=rownames(pca.res$rotation), as.tibble(pca.res$rotation))

loadings %>%
  select(Taxa, PC1) %>%
  arrange(desc(abs(PC1)))

#Skriv litt om tre av de: Hva er dette for en bakterie (1-2 setninger) og er det kjent at den finnes i tarmen til #mennesker (1 setning)? Kjenner du igjen noen av bakteriene fra de som fantes i flest individer (flere enn 250 individer #over)? Diskuter.
```

##4.2.4 Finn de 10 viktigste taxa for prinsipal komponent 2
```{r}
loadings %>%
  select(Taxa, PC2) %>%
  arrange(desc(abs(PC2)))
```

##4.2.5 Plott det viktigste taxon i PC1 (x-akse) og det viktigste taxon i PC2 (y-akse) 
```{r}
data.norm %>% 
  ggplot(aes(Lachnospiraceae.1, Blautia, color = Timepoint)) + geom_point(aes(shape=MotherChild))
```

##4.2.5 Skriv ut “varians forklart” for de 10 første PCene
```{r}
eigs <- pca.res$sdev^2
var.forklart <- eigs / sum(eigs)
var.forklart[1:10]
```

##4.2.6 Plot den komulative foredelingen av varians forklart av alle PCene
```{r}
ggplot(data.frame(PC = 1:length(var.forklart), VariansForklart = cumsum(var.forklart)), aes(x = PC, y = VariansForklart)) + geom_line()

# Hvordan tolker du dette?
```


##4.3 heatmap
```{r}
#Distanse, dataen vårer allerede blitt logtransformert og skalert tidligere. 
data.norm.matrix <- (as.matrix(data.norm[,-(1:3)])) 

dist.var <- dist(t(data.norm.matrix)) 
dist.var.tre <- hclust(dist.var, method = "ward.D")  

dist.obs <- dist(data.norm.matrix)
dist.obs.tre <- hclust(dist.obs, method = "ward.D")

gg_color_hue <- function(n) {
  hues = seq(15, 375, length = n + 1)
  hcl(h = hues, l = 65, c = 100)[1:n]
}
  
gg_farger = gg_color_hue(6)
farger <- gg_farger[data.norm$Timepoint]

library(gplots)

heatmap.2(x = data.norm.matrix.log.scaled, 
          Rowv = as.dendrogram(dist.obs.tre),
          Colv = as.dendrogram(dist.var.tre),
          trace = "none",
          col = colorRampPalette(c("blue","white","red")),
          cexCol = 1,
          srtCol = 45,
          cexRow = 0.5,
          margins = c(7,3),
          RowSideColors = farger)

egend(x = -0.1, y = 0.85, xpd = TRUE,
       legend = levels(data.norm$Timepoint),
       col = gg_farger,
       pch = 15,
       cex = 1,
       bty = "n" 
    )
```
